【裁判字號】    91,訴,831
【裁判日期】    920703
【裁判案由】    貪污
【裁判全文】
臺灣桃園地方法院刑事判決                          九十一年度訴字第八三一號
    公  訴  人  臺灣桃園地方法院檢察署檢察官
    被      告  丁○○
右列被告因貪污案件，經檢察官提起公訴（九十年度偵字第一七九○六號），本院判
決如左：
    主  文
丁○○無罪。
        理  由
一、公訴意旨略以：被告丁○○係桃園縣警察局中壢分局警備隊警員，於民國九十年
    九月二十三日（起訴書誤書為三日）凌晨一時三十分許，與證人警員戊○○駕巡
    邏車一同執行巡邏勤務，行經中壢市○○○路○段六十二號前，適有證人丙○○
    酒後駕駛車牌號碼八Ｇ一六二一號自小客車行經該處，被告丁○○見證人丙○○
    駕車情況甚為可疑，乃將其攔下並要證人丙○○將前揭自小客車暫停路旁，搭乘
    巡邏車回中壢分局作酒精濃度測試，迨行經中壢市○○路劉媽媽菜包店前，趁證
    人戊○○下車購菜包時，被告丁○○見有機可乘，竟基於對於違背職務行為要求
    賄賂之犯意，對證人丙○○表示如交付新臺幣（下同）三千元即可將其駕照及行
    照返還等語，嗣被告丁○○見證人戊○○購買菜包回來，乃將車折回中央西路一
    段六十二號非凡百貨公司附近，被告丁○○與證人丙○○一同下車，兩人走至非
    凡百貨公司前證人丙○○告以被告丁○○只願給二千元，被告丁○○不置可否，
    證人丙○○遂將二千元交予被告丁○○收受，被告丁○○則將其駕照及行照返還
    證人丙○○後各自離去，因認被告丁○○涉犯貪污治罪條例第四條第一項第五款
    之對於違背職務行為收受賄賂罪嫌云云。
二、按「犯罪事實應依證據認定之，無證據不得推定其犯罪事實。」刑事訴訟法第一
    百五十四條定有明文。刑事訴訟制度受「倘有懷疑，則從被告之利益為解釋」、
    「被告應被推定為無罪」之原則所支配，故得為訴訟上之證明者，無論為直接或
    間接證據，須客觀上於一般人均不致有所懷疑，而達於確信之程度者，始可據為
    有罪之認定，倘其證明尚未達於「確信」之程度，而有合理可疑存在時，即難據
    為被告之不利認定，換言之，在法律判斷上，即不能為被告有罪之認定。
三、本件公訴人認被告丁○○涉犯貪污治罪條例第四條第一項第五款之對於違背職務
    行為收受賄賂罪係以有關被告丁○○對於違背職務行為收受賄賂之犯罪事實已據
    證人戊○○與丙○○證述綦詳等為據。訊據被告丁○○否認有公訴人起訴之右揭
    貪污治罪條例第四條第一項第五款之對於違背職務行為收受賄賂犯行，辯稱「：
    我確實沒有向丙○○要錢，也沒有拿他錢，我只是一時好心：：雖然他有喝酒，
    但他看起來還很清醒，我見他年輕就放他一馬，他可能之前有被警察取締，挾怨
    報復：」等語。經查：
（一）、被告丁○○於九十年六月間由桃園縣警察局交通隊轉調至中壢分局警備隊任
        職，九十年九月二十三日被告丁○○與同事戊○○（現已調中壢分局興國派
        出所）值凌晨零時至二時之竊乙區○○○○路檢、取締酒駕之巡邏勤務，當
        日凌晨一時三十分許被告丁○○駕駛車號四五五一號巡邏車內載同事即證人
        戊○○在中壢市○○○○段六二號前停車後，被告丁○○上前攔查駕駛八Ｇ
        －一六二一號自用小客車之證人丙○○，因證人丙○○坦認駕車上路前有喝
        酒，而被告丁○○、證人戊○○未帶酒測儀器，經證人丙○○同意後即請證
        人丙○○坐上巡邏車準備回中壢分局進行酒測，回中壢分局途經中壢市○○
        路劉媽媽菜包店時證人戊○○因肚子餓而下車購買包子，約過一分鐘後即上
        車，之後被告丁○○繼續駕駛巡邏車上路，惟係折返回中壢市○○○○段六
        二號前停車後，向同事戊○○取證人丙○○之駕駛執照、行車執照，並讓證
        人丙○○走出巡邏車，接著被告丁○○亦下車，跟著證人丙○○朝巡邏車後
        方證人丙○○車停放處後沒多久又走回巡邏車後，並即駕駛巡邏車載同事戊○○回中壢分局交接勤務各情，已據人丙○○、戊○○於警訊、偵查及本院
        調查時陳述「：（九十年）九月二十三日一時三十分在中壢市○○○路○段
        六二號遭兩名中壢分局員警攔下盤查，因我當時酒後駕車：員警丁○○盤查
        我有無飲酒，我回答有喝酒，員警丁○○即欲帶我回分局作酒精測試，我即
        配合警方上車回分局，途中行經中壢市○○路劉媽媽菜包店：因車上另一名
        員警肚子餓下車買菜包：上車後，丁○○即開車載我回到被攔檢的地點取車
        ，員警丁○○即陪同我下車走到非凡百貨公司前面：」（九十年九月二十三
        日警訊）、「：有喝一點點酒，警察要帶我回去做酒測，我的車停在事發地
        點，我坐上警車，而途中繞了一圈：」（九十年十一月二十二日偵查，丙○○）、「：我於當時正駕車經過該處，但因我車子大燈未開：所以該二員警
        即將我的車攔下，當時另有一部車子已先遭該二名員警攔車檢查在前：丁○○至我車窗旁，開頭第一句話即問我『有沒喝酒』：我很坦白回答丁○○『
        有喝酒』，丁○○即表示要我將身上的行照、駕照拿給他看：隨即向我表示
        欲帶我回分局做酒精測試，我即配合渠二人坐上他們的警車欲前往分局做酒
        測：車子行經中壢市○○路『劉媽媽菜包店』時，戊○○即向丁○○表示渠
        肚子餓，要下車買菜包，戊○○下車：不久，戊○○上車後，丁○○即向戊○○表示我是他：朋友的朋友，且已聞不出酒味，所以不用帶我回分局酒測
        了：丁○○即將車開回原先我車子停處：渠二人將我送回原攔車處後，我即
        下車走至我的車子停放處，丁○○即跟在我後面到我車旁：」（九十一年四
        月二日調查筆錄，丙○○）、「：當天我開車一轉彎就被警察攔下，我看前
        面已攔下一輛車，有一名警察在處理，而攔下我的警察問我有沒有酒駕，我
        說有喝一點酒，他就請我下車說要帶我回去作酒測請我配合，另一名警察也
        走上前，我就跟二名警察坐上警車。我被攔下詢問有無酒駕時警察就跟我要
        證件、駕照，而我也當場將證件、駕照交給警察，是交給丁○○：坐上車後
        警車就在中壢市區繞，繞了十來分又繞回原點，然後丁○○就對另一名警察
        說我是他朋友的朋友，要放我走我就下車：上路後三、五分鐘開車在中壢市
        劉媽媽菜包有暫停過。有人說肚子餓，戊○○下車去買菜包：」（九十一年
        九月二日本院調查，丙○○）、「：我（指證人戊○○）我與丁○○於零時
        自分局出發巡邏，由丁○○駕駛：於一時許沿中壢市區攔檢可疑人車，而於
        一時三十分許在市○○○路○段六二號前，因丁○○發現一輛自小客車八Ｇ
        －一六二一未開大燈，即攔下盤查，由丁○○上前盤查該車駕駛丙○○：因
        丁○○懷疑丙○○可疑有酒後駕車，但是因未帶酒測試器，故請當事人配合
        回隊部實施酒測：返回分局隊部途中行經中壢市○○路『劉媽媽菜包店』，
        我因肚子餓就在該店前下車買包子：停留時間約一分鐘左右：我買完菜包上
        車，丁○○即往中壢市○○○路○段六二號駛去，途中我問丁○○『回分局
        的路不是這條』，丁○○說丙○○很清醒就算了，就向我拿丙○○的駕照、
        行照：就開到中央西路一段六二號前：丁○○載丙○○到右述地點後，丙○○自行下車走到他自小客車擺放處，丁○○也有下車：」（九十年九月二十
        三日警訊，戊○○）、「：當天我們盤查，我攔下一部車子盤查車內二人，
        而『曹』（丁○○）攔下另一台車，並向我說那人看起來有喝酒，要帶回酒
        測，後來我們開車載那人要回分局做酒測，途中我下車買菜包，上車發覺車
        子的方向非回分局之方向，我問『曹』，而『曹』回答：『他沒有醉，不用
        測了』：」（九十一年一月十七日偵查，戊○○）、「：我與丁○○二人於
        九十年九月二十三日凌晨零時至二時係執行中壢分局警備隊『竊乙區』之巡
        邏勤務，勤務內容包括定點巡簽、盤查可疑人車等勤務：於九月二十三日凌
        晨一時十五分左右，在中壢市○○○路○段靠近第一銀行附近之路段實施路
        邊攔車檢查，於一時三十分時，丁○○在中壢市○○○路○段六二號前，將
        丙○○所駕車輛攔下實施攔車檢查：丁○○告訴我有聞到丙○○之酒味，且
        丙○○承認有喝酒，丁○○並將丙○○之行照、駕照拿給我：因丙○○承認
        有喝酒，但我們未攜帶酒測器，所以丁○○和我即依酒測勤務規定詢問丙○○：經丙○○同意後，即由丁○○駕勤務車載丙○○和我欲回分局隊部實施
        酒測：至中壢市○○路『劉媽媽菜包店』時，我：下車買菜包，不久我買好
        菜包上勤務車後，丁○○將勤務車開往非中壢分局的方向：丁○○對我表示
        ：丙○○是他：朋友的朋友，且只喝一點酒，並沒有醉，叫我把丙○○行照
        、駕照拿給他（丁○○），之後：在中壢市○○○段時間後，將勤務車停在
        中央西路丙○○車輛停放處，丁○○和丙○○就下車：」（九十一年四月三
        十日法務部桃園縣調查站調查筆錄，戊○○）、「：由丁○○去攔車，當時
        我在盤查先被攔下的車子。我不清楚，當時我在盤查前面那部車的駕駛，後
        來丁○○走近我將丙○○的駕照、行照拿給我用無線電回去呼叫查詢，後來
        丁○○就跟我說要把丙○○帶回去作酒測，我們就上車，由丁○○開車：上
        車後五分鐘在中正路旁劉媽媽菜包前停下，我下車去買菜包，約過一分鐘左
        右我上車，丁○○就開車，原本到某一個路段應該左轉中豐路，丁○○右轉
        ，我跟他講方向錯了，他說沒有醉不測了，並跟我要回丙○○的身分證、駕
        照，車在市區繞一、二圈之後又開回原點，就讓丙○○下車：丁○○和丙○○走下車，朝警車後方走去，一下子丁○○又走回來，上車後就開車載我回
        分局：」（九十一年九月二日本院調查，戊○○）等語甚詳，並有九十年九
        月二十二日（含翌日凌晨零時至上午六時止）之桃園縣警察局中壢分局警備
        隊勤務分配表影本一份在卷可稽，且為被告所是認。而依據內政部警政署編
        訂「酒醉駕車取締程序」暨桃園縣警察局「全面取締酒醉駕車工作計劃」，
        值勤警員於執行勤務中發現有疑似酒後駕車者，如未攜帶酒測儀器，實務上
        處置方式如下：（一）請駕駛人配合至距離最近之警察機關施測。（二）請
        駕駛人配合於現場等候酒測儀器之送達。（三）駕駛人若顯已不能安全駕駛
        ，又不願配合檢測者，立即以錄音、錄影（照相）方式存證，並請示桃園地
        方法院檢察署值日檢察官處置原則。有桃園縣警察局九十一年三月十九日桃
        警交字第○九一○○五六四七○號函送之內政部警政署編訂「酒醉駕車取締
        程序」暨桃園縣警察局「全面取締酒醉駕車工作計劃」影本各乙份在卷可稽
        ，是知被告丁○○於右述時、地攔檢駕駛人丙○○，發現其疑似酒後駕車，
        因未攜酒測儀器，而經丙○○同意後載丙○○回中壢分局實施酒測，卻於途
        中又將丙○○載回原攔檢處讓其下車離開之行為，已違反警察人員實施酒測
        之作業規定及勤務中發現疑似酒後駕車者之處置方式甚明。
（二）、然而證人丙○○於警訊、偵查及本調查時雖均指稱「：（員警丁○○於何時
        、地向你索取賄賂？）九十年九月二十三日一時四十分於中壢市○○○路六
        二號非凡百貨公司前向我取賄款新台幣二千元：車上另一名員警肚子餓下車
        買菜包，員警丁○○即趁機在車上向我索賄：丁○○趁另一名員警不在下車
        時，向我告知酒後駕車處罰相當嚴重，問我怎麼辦，我答稱『我也不知道怎
        麼辦』員警即詢問我『那你身上有多少錢』，我即回答我身上只有新台幣四
        千多元，他即說不然你拿三千元，我就把行照、駕照還給你，你就可以走了
        ：我下車走到非凡百貨公司前面，我即向丁○○表示我只能拿二千元給他，
        他未表示意見即收下二千元，並把駕照行照交還給我：」（九十年九月二十
        三日警訊）、「：曹員（指丁○○）原欲向我索取三千元，後來下車後我告
        知曹員沒有那麼多，曹員就說不然二千元好了，後來只給二千元：」（九十
        年九月二十四日警訊）、「：該警察在車上告訴我，如果帶回去酒測會很嚴
        重，並問我身上有多少錢，如果給他錢，他可不帶我回去酒測，所以我給了
        他二千元：」（九十年十一月二十二日偵查）、「：在途中丁○○即語帶恐
        嚇的告訴我酒後駕車如果檢測出酒精濃度超過標準會罰錢好幾萬元，如果在
        某一濃度以上：還會移送法辦：戊○○下車後，丁○○即在車上向我表示『
        酒後駕車，酒測濃度超過標準，會罰很重，問我『要怎麼辦』，我表示『不
        知要怎麼辦』，丁○○即向我表示『那你身上有多少錢？』，我回答『身上
        只有新台幣：四千多元』，丁○○即向我表示『不然你拿三千元我，我就把
        行照、駕照還給你，你就可以走了』，我因害怕如到分局實施酒測，萬一酒
        精濃度超出標準，會被罰重款，甚至還要坐牢，所以只好答應：將我送回原
        攔車處後，我即下車走至我的車子停放處，丁○○即跟在我後面走到我車旁
        ：我即向丁○○表示我只能拿二千元給他，丁○○並未表示意見，收下該二
        千元，並把我的行照、駕照還給我，我即開車離開現場：」（九十一年四月
        二日調查筆錄）、「：（當初被攔下坐上警車後至劉媽媽菜包停車期間有無
        人跟你交談？）沒有：（戊○○下車之後發生何事？）丁○○問我知不知道
        酒後駕車的嚴重性，並問我身上有多少錢，錢拿出來他就放我走，而當時戊○○不在車上。他問我身上有多少錢時我就告訴他我有四千多元，我進一步
        問他我把錢給他是不是就可以走，他說是，所以我就答應給他錢，但是當時
        並沒有表示要給他多少錢，而當時他也沒跟我說要給他多少錢：（你下車之
        後戊○○或丁○○有無跟你下車？）只有丁○○下車，走向我：他走上前問
        我要拿多少錢出來解決，我說二千元，我就從身上拿出二千元交給他，他就
        把身分證、駕照還我，他就走回警車：」（九十一年九月二日本院調查）等
        語，然而證人丙○○或稱「：在途中丁○○即語帶恐嚇的告訴我酒後駕車如
        果檢測出酒精濃度超過標準會罰錢好幾萬元，如果在某一濃度以上：還會移
        送法辦：」、或稱「：（當初被攔下坐上警車後至劉媽媽菜包停車期間有無
        人跟你交談？）沒有：」，而就指控被告丁○○趁證人戊○○下車買菜包時
        向其索賄之經過，於警訊偵查時或稱「：員警即詢問我『那你身上有多少錢
        』，我即回答我身上只有新台幣四千多元，他即說不然你拿三千元，我就把
        行照、駕照還給你，你就可以走：：我下車走到非凡百貨公司前面，我即向
        丁○○表示我只能拿二千元給他，他未表示意見即收下二千元：」（九十年
        九月二十三日警訊）、或稱「：曹員（指丁○○）原欲向我索取三千元，後
        來下車後我告知曹員沒有那麼多，曹員就說不然二千元好了，後來只給二千
        元：」（九十年九月二十四日警訊）等，復於九十一年九月二日本院調查時
        則又稱「：他問我身上有多少錢時我就告訴他我有四千多元，我進一步問他
        我把錢給他是不是就可以走，他說是，所以我就答應給他錢，但是當時並沒
        有表示要給他多少錢，而當時他也沒跟我說要給他多少錢：下車：走向我：
        他走上前問我要拿多少錢出來解決，我說二千元，我就從身上拿出二千元交
        給他：」等，所述歷次均不同，顯有瑕疵，是亦難以其前後不一致之證詞採
        為被告丁○○不利之證據。
（三）、至於證人戊○○於警訊、偵查及本院調查時均證稱「：我是於今（九十）九
        月二十三日與同事丁○○執行零時至二時巡邏勤務，於二時執勤完畢返回警
        備隊部後，隊上長官於同日二時三十分許告知我丁○○遭民眾檢舉索賄，並
        問我是否知情，我當時並不知情：（丙○○上車後你或丁○○有無在車上與
        丙○○交談？）我並未與張豪交談，丁○○有詢問丙○○在那裏喝酒？及酒
        後駕車可能導致的處罰等問題：（丁○○或你在車上有無告以丙○○如涉嫌
        酒後駕車，可以用錢解決以免除遭警告發取締或向丙○○索取賄款或其他不
        正當利益？）並未提及此事：（丁○○下車後是否與丙○○交談？丙○○有
        無交付任何現金給丁○○？）因我在車上休息，而丙○○車子停在巡邏車後
        方，我並未看到丁○○是否有與丙○○交談，亦未看到丙○○有拿現金給丁○○：（丙○○遭警攔下盤查後有無向警方表示自己可以花錢賄賂警方以免
        除警方任何告發取締？）丙○○並未向我或丁○○表示可以花錢行賄警方：
        （你或丁○○有無藉由攔檢取締丙○○之機會向丙○○期約或索取賄賂或其
        他不正利益？）沒有：」（九十年九月二十三日警訊）、「：從你們臨檢到
        開車要回分局，途中買菜包，共花多少時間？）中間約五分鐘，而在車上時
        ，『曹』（指丁○○）與該人談天，談及哪家ＰＵＢ是否認識？去ＰＵＢ坐
        一下等語：」（九十一年一月十七日偵查）、「：（丙○○在你們之勤務車
        上時，丁○○有無向丙○○為何種話語表示？）丙○○於上我們勤務車後，
        在途中，丁○○告訴丙○○，如酒後駕車被檢出酒精濃度超出標準，會罰好
        幾萬元，如果在某一濃度以上，還會被送法辦等語：（你是否知道丁○○曾
        以不帶丙○○返回中壢分局實施酒測為由，而向丙○○期約索新台幣：三千
        元，最後由丙○○支付丁○○二千元後，由丁○○將丙○○行照、駕照發還
後，令丙○○自由離去？）我不知道：」（九十一年四月三十日桃園縣調查
        站調查筆錄）、「：在中央西路攔截點，曹（指丁○○）和那人下車，下車
        後曹說那人喝一點點而己，沒有醉，從我手上拿走他：證件：」（九十一年
        四月三十日偵查）、「：（丙○○上車後到他下車途中你和丁○○二人有無
        和他說話？）丁○○邊開車邊和丙○○聊天，之前是說在何處喝酒，後來又
        提到認識某個人：丁○○和丙○○走下車，朝警車後方走去，一下子丁○○
        又走回來，上車後就開車載我回分局：（知否丁○○為何走下車？）不清楚
        ，當時他二人在警車後方，而我是坐在警車右前座，看不見後面的事情：」
        （九十一年九月二日本院調查時）等，均尚不足以證明被告有於前述時、地
        向證人丙○○索得二千賄款一事；且被告於警訊、偵查及本院調查審理時均
        辯稱「：因對方向我表明有喝二杯啤酒，而車上未帶酒測器，所以將丙○○
        帶上車，後來因：交談發現丙○○很清醒，所以我就認為丙○○未達酒測值
        ，於是便用警車將丙○○再載回中央西路張員停車處：因張員意識清醒，沒
        有酒味，我自行判斷未達酒測值，不用回隊部進行酒測，並直接將警車開往
        回中央西路：我與丙○○一同下車並交還張員駕行照，並未拿張員任何金錢
        ：」（九十年九月二十三日警訊）、「：雖然我沒有酒測，但聽他講話語調
        覺得他沒有喝酒：」（九十年十二月九日偵查）、「：當時因我聞到酒味即
        直接問丙○○『先生有沒喝酒』，丙○○回答『有喝一點』：丙○○承認有
        喝酒，但我們未攜帶酒測器，所以我和戊○○即依酒測勤務規定詢問丙○○
        是否願至警察分局實施酒測，經丙○○同意後，我和戊○○即駕勤務車載丙○○欲回分局警備隊部：由於丙○○向我求情：我因同情丙○○處境即不開
        單，所以未實施酒測：當時我感覺丙○○只是身上有酒味且言談尚清醒，故
        我決定不要執行酒測。由於丙○○的車還放在攔車檢查處，我即開車把丙○○送回攔車檢查處：」（九十一年四月三十日桃園縣調查站調查筆錄）、我
        是一片好心，未收取金錢：」（九十一年四月三十日偵查）、「：當時覺得
        很可疑，我看他開車不穩，好像喝酒我問他有無喝酒，他說喝一點，因我們
        沒帶酒測器，就請駕駛上車，要把他帶回分局做酒測：上車後，他覺得他有
    喝一點酒，怕酒測不通過，就跟我求饒，我一時心軟，車繞一圈回原點，我
        就把行照、駕照還他，讓他下車：他下車後，他走回他車停放處，我下車走
        過去把行照、駕照還給他：」（九十一年十二月五日本院調查）、「：雖然
        他有喝酒，看起來很清醒，我見他年輕就放他一馬：」（九十二年六月十九
        日本院調查）等語，而證人戊○○亦證稱「：丁○○走近我將丙○○的駕照
        、行照拿給我用無線電回去呼叫查詢，後來丁○○就跟我說要把丙○○帶回
        去作酒測，我們就上車，由丁○○開車：（當時你看見丙○○有無喝酒情形
        ？）我不清楚，因為我沒有走近丙○○，而且當天我有點感冒鼻塞，但是我
        有聽見丙○○對丁○○說他有喝一瓶啤酒。但是我感覺丙○○神智很清醒，
        沒有喝酒的跡象：」（九十一年九月二日本院調查），此外證人丙○○、黃
        憲勝亦稱「：九十年九月二十二日二十時到：『珍有緣山產店』：參加同學
        會：約喝完二罐玻璃瓶的台灣啤酒：（你在『珍有緣山產店』喝完酒後意識
        是否清楚？）清楚：我大約八瓶玻璃台灣啤酒才有酒醉的感覺：」（九十年
        九月二十四日警訊，丙○○）、「：（你於（九十年）九月二十二日有無與
        丙○○在：『珍有緣山產店』一起參加同學會？丙○○有無喝酒？）有在『
        珍有緣山產店』一起參加同學會，有喝酒：我看見丙○○離開時，意識是清
        醒的，然後開車離開，至於他喝多少我不清楚：丙○○酒量很好，大概五、
        六瓶啤酒才會酒醉：」（九十二年九月二十四日警訊，黃憲勝），是被告此
        部分辯稱「由於丙○○向我求情：我因同情丙○○處境即不開單，所以未實
        施酒測：當時我感覺丙○○只是身上有酒味且言談尚清醒：丙○○的車還放
        在攔車檢查處，我即開車把丙○○送回攔車檢查處：」等詞尚非不足採。
（四）、又證人丙○○係於九十年九月二十三日凌晨一時四十五分許由被告丁○○開
        車載其返回中壢市○○○路○段六二號前讓其下車後不久，即於凌晨一時五
        十分許打電話檢舉被告因取締酒駕而向其索賄二千元一節，已據證人丙○○
        於九十年九月二十三日警訊時陳述甚詳，且有桃園縣警察局受理各類報案紀
        錄表影本一紙在卷可稽，而被告與戊○○於九十年九月二十三日值凌晨零時
        至二時之竊乙區○○○○路檢、取締酒駕之巡邏勤務，同日凌晨二時至四時
        被告則係值門崗勤務，於凌晨一時四十五分許被告駕巡邏車返回中壢市○○○路○段六二號前停車讓證人丙○○下車之後，被告即駕駛巡邏車載戊○○
        回中壢分局交接班而至大門口值站崗勤務之情，亦據證人戊○○、中壢分局
        警備隊副隊長己○○（已調任中壢分局龍興派出所所長）證述「：我是於今
        （九十年）九月二十三日與同事丁○○執行零時至二時巡邏勤務，於二時執
        勤完畢返回警備隊部後，隊上長官於同日二時三十分許告知我丁○○遭民眾
        檢舉索賄，並問我是否知情，我當時並不知情：」（九十年九月二十三日警
        訊，戊○○）、「：丁○○和丙○○走下車，朝警車後方走去，一下子丁○○又走回來，上車後就開車載我回分局：」（九十一年九月二日本院調查）
        、「：（後來丙○○下車離開之後你和丁○○去哪裡？）直接開車回分局：
        當天一點五十五分我們車子回到分局後我先下車上三樓辦公室，丁○○去停
        車，我和他就前後下樓：（當天巡邏從丙○○下車後一直到你們回分局途中
        有無和丁○○分開過？）沒有，一直到達分局大門口都沒有：當初我是坐車
        ，由丁○○開車，我是先下車沒錯，但是丁○○先遇到副座還是我，我不清
        楚，因我二人是分開走：」（九十二年一月十七日本院調查，戊○○）、「
        ：值班乙○○跟我說指揮中心通報問說巡邏車號四五五一是哪個單位的巡邏
        車，當天接近快二點時指揮中心要我們查該巡邏車是何單位的車，我查到是
        我們警備隊的車，但是我不知道是何事，我知道那部車是丁○○他們開去巡
        邏，接著二點時丁○○要接甲○○的門崗守望勤務，約二點五分左右我走下
        樓要到二樓指揮中心問到底何事，在三樓辦公室門口我先遇到丁○○，我問
        他跑去哪裡，為何現在才回來，他說沒有，我就走下樓，接著在三樓到二樓
        的樓梯間我遇到戊○○，並問他發生何事，他說沒有，我就到二樓指揮中心
        詢問，還是沒有得到答案，說等副分局長指示，二點三十分副分局長過來指
        揮中心告知丁○○被檢舉索賄二千元，副分局長要我檢查丁○○身上有無二
        千元，我馬上下去找站在分局大門口的丁○○，接著將他帶到中壢派出所，
        副所長庚○○在場：」（九十二年一月十七日本院調查，己○○）等語甚詳
        ，並有九十年九月二十二日（含翌日凌晨零時至上午六時止）之桃園縣警察
        局中壢分局警備隊勤務分配表影本一份在卷可稽，是知被告丁○○於九十年
        九月二十三日凌晨一時四十五分許將巡邏車開至中壢市○○○路○段六二號
        前讓證人丙○○下車後即與證人戊○○回中壢分局交接班而至分局門口值門
        崗勤務甚明，而證人即中壢分局警備隊副隊長己○○（已調任中壢分局龍興
        派出所所長）證稱「：值班乙○○跟我說指揮中心通報問說巡邏車號四五五
        一是哪個單位的巡邏車，當天接近快二點時指揮中心要我們查該巡邏車是何
        單位的車，我查到是我們警備隊的車，但是我不知道是何事，我知道那部車
        是丁○○他們開去巡邏，接著二點時丁○○要接甲○○的門崗守望勤務，約
        二點五分左右我走下樓要到二樓指揮中心問到底何事，在三樓辦公室門口我
        先遇到丁○○，我問他跑去哪裡，為何現在才回來，他說沒有，我就走下樓
        ，接著在三樓到二樓的樓梯間我遇到戊○○，並問他發生何事，他說沒有，
        我就到二樓指揮中心詢問，還是沒有得到答案，說等副分局長指示，二點三
        十分副分局長過來指揮中心告知丁○○被檢舉索賄二千元，副分局長要我檢
        查丁○○身上有無二千元，我馬上下去找站在分局大門口的丁○○，接著將
        他帶到中壢派出所，副所長庚○○在場，要丁○○先繳槍，請他將口袋全部
        翻開，發現他身上完全沒有錢，後來我們又回到丁○○三樓辦公室，丁○○
        的辦公桌、內務櫃內也都沒有發現任何錢，當時有好多同事在場，他皮包裡
        只有二顆檳榔，沒有任何現金，而丁○○的習慣是帶黑色夾式皮包，蠻大的
        ，裡面空空的只有二顆檳榔，丁○○常常吃檳榔因而被處分：」（九十二年
        一月十七日本院查，己○○），證人即中壢分局中壢派出所之副所長庚○○
        亦證稱「：他二人走進來，我看見他們二人在對話，要劉巡官要丁○○將身
        上配備卸下後，再將衣褲口袋內之物掏出，我看見這種情形才走上前了解：
        劉巡官有問丁○○是否有跟人拿錢，曹某表示沒有：（當時你在現場，有無
        看見丁○○身上搜出任何錢財？）沒有看見紙鈔，身上有一些銅板和檳榔或
        香煙，印象中就只有這些：」（九十二年五月十二日本院調查，劉法清）等
        語，可知並未搜出證人丙○○所指述交付予被告丁○○之二千元賄款，由於
        被告丁○○於九十年九月二十三日凌晨一時四十五分許將巡邏車開至中壢市
        ○○○路一段六二號前讓證人丙○○下車後即與證人戊○○回中壢分局交接
        班而至分局門口值門崗勤務，且如前所述，證人戊○○證稱「：（當天巡邏
        從丙○○下車後一直到你們回分局途中有無和丁○○分開過？）沒有，一直
        到達分局大門口都沒有：」等，是知被告並無花費或藏放賄款之時間即因遭
        人指控收受賄款而遭搜索身體及辦公桌、內務櫃，益徵被告辯稱「：請傳副
        隊長己○○，他現在是中壢分局龍興派出所主管，當初我一回分局副隊長就
        把我叫過去搜身，我才知道丙○○下車後就打電話檢舉我索賄，我的身上並
        沒有被搜出丙○○所講的賄款二千元，門崗勤務只有一個人，須有人接班才
        能交接，我沒有起訴書所指的犯行，當時我一時心軟，丙○○跟我說他沒有
        喝什麼酒，所以我繞一圈又把他送回去，我沒有跟他拿錢，而且中央西路是
        大馬路，我不可能在那裡索賄，而他之前也曾酒後駕車被取締移送：」等詞
        可採。
四、綜上所述，由本案公訴人所舉之各項證據，尚難據以認定被告有對於違背職務行
    為收受賄賂之犯行，證明力尚屬薄弱，即在法律判斷上，無法逕認被告有罪，此
    外，又無其他積極證據，足資認定被告犯罪，故應認其犯罪不能證明，而應為無
    罪之諭知。
據上論斷，應依刑事訴訟法第三百零一條第一項判決如主文。
本案經檢察官張啟聰到庭執行職務。
中      華      民      國    九十二    年      七      月      三      日
                                 臺灣桃園地方法院刑事第五庭
                                      法  官  林  婷  立
右正本證明與原本無異。
如不服本判決，應於判決送達後十日內向本院提出上訴狀( 應附繕本 )，上訴於臺灣
高等法院。
                                      書記官  楊  鳳  滿
中      華      民      國    九十二    年      七      月    二十二    日


司法院資訊處製作；財團法人民間司法改革基金會備份。
